臺灣南投地方法院民事判決
109年度保險字第2號
原      告  陳宥榛  
訴訟代理人  李易哲律師
被      告  南山產物保險股份有限公司


法定代理人  陳樑銓    
訴訟代理人  林紀興    住○○市○○區○○○路0段000號0樓                          之0
被      告  華南產物保險股份有限公司

法定代理人  凃志佶  
訴訟代理人  賴韋廷  
            陳致安  
上列當事人間給付保險金事件，本院於民國111年4月28日言詞辯
論終結，判決如下：
    主  文
被告應連帶給付原告新臺幣柒拾參萬元，及被告華南產物保險股
份有限公司應自民國一百零七年八月十五日起、被告南山產物保
險股份有限公司應自民國一百零九年十月十日起，均至清償日止
，按週年利率百分之十計算之利息。
原告其餘之訴駁回。
訴訟費用由被告連帶負擔。
本判決第一項於原告以新臺幣貳拾肆萬參仟元供擔保後，得假執
行；但被告如以新臺幣柒拾參萬元為原告預供擔保，得免為假執
行。
原告其餘假執行之聲請駁回。
    事實及理由
一、原告主張略以：
　㈠被告南山產物保險股份有限公司（下稱南山產險）為車牌號
    碼00-0000自用小客貨車(下稱甲車)所投保強制汽車責任保
    險之承保公司，被告華南產物保險股份有限公司（下稱華南
    產險）則為車牌號碼000-0000自用小客車（下稱乙車）所投
    保強制汽車責任保險之承保公司。
　㈡原告於民國106年11月26日搭乘訴外人邱鵬軒所駕駛甲車，於
    15時36分行經南投縣埔里鎮台21線北上51.1公里處時，與訴
    外人陳一凱所駕駛乙車發生碰撞（下稱系爭行車事故），致
    原告頭部受到撞擊；於106年11月27日至「埔基醫療財團法
    人埔里基督教醫院」（下稱埔基醫院）急診住院，於106年1
    2月7日、同年12月21日至神經外科門診追蹤治療，經診斷有
    「頭部外傷併右側顱內出血、頭暈及目眩」等情形；於107
    年2月13日、同年2月27日、同年3月27日、同年4月24日、同
    年5月22日、同年7月17日至「佑民醫療社團法人佑民醫院」
    （下稱佑民醫院）門診追蹤治療，經診斷有「右側大腦前額
    葉出血、頭痛、暈眩」，並認其「中樞神經系統機能遺存顯
    著障礙，勞動力較一般明顯低下，僅能從事輕便工作」；於
    107年5月30日至9月12日間至「衛生福利部彰化醫院」（下
    稱衛福部醫院）神經內科門診追蹤治療，經診斷有「右側大
    腦創傷性出血」，並認其「中樞神經系統機能遺存顯著障礙
    ，身體之勞動力較一般明顯低下，終身僅能從事輕便工作；
    症狀固定」。
　㈢原告因系爭行車事故，致「中樞神經系統機能遺存顯著障礙
    ，終身僅能從事輕便工作」，已符合強制汽車責任保險失能
    給付標準表（下稱失能標準表）所示第7等級障礙狀態，且
    症狀固定，依強制汽車責任保險法第27條第2項、強制汽車
    責任保險給付標準（下稱給付標準）第3條第3項第7款等規
    定得受有失能給付新臺幣（下同）73萬元，並依強制汽車責
    任保險法第25條第1項、第36條第1項第1款等規定得請求被
    告負連帶給付責任。
　㈣惟原告於107年7月31日向被告華南產險申請強制汽車責任保
    險之醫療暨殘廢給付後，遭其於同年9月13日以（107）華車
    拒賠字第0025號函拒絕給付。
　㈤爰依強制汽車責任保險法第25條第1項、第27條第1項第2款、
    第36條第1項第1款等規定，提起本件訴訟，並聲明：被告應
    連帶給付原告73萬元，及被告華南產險應自107年8月15日起
    、被告南山產險應自起訴狀繕本送達翌日即109年9月26日起
    ，均至清償日止，按週年利率百分之10計算之利息；願供擔
    保，請准宣告假執行。
二、被告抗辯略以：　
　㈠原告申請殘廢給付之病症，經財團法人金融消費評議中心（
    下稱評議中心）認定，症狀應極有限，未達終身僅能從事輕
    便工作之嚴重程度，且為其海綿竇血管瘤之先天性疾病所致
    ，非系爭行車事故所致，被告毋庸為失能給付。
　㈡系爭行車事故於106年11月26日發生，原告於109年8月18日始
    對被告南山產險提起本件訴訟，其對被告南山產險之失能給
    付請求權，已罹於2年消滅時效，被告南山產險得拒絕給付
    。
　㈢爰聲明：原告之訴及假執行之聲請均駁回；如受不利判決，
    願供擔保，請准宣告免為假執行。
三、兩造不爭執事項：
  ㈠被告南山產險為車牌號碼00-0000自用小客貨車(即甲車)所投
    保強制汽車責任保險之承保公司，被告華南產險則為車牌號
    碼000-0000自用小客車（即乙車）所投保強制汽車責任保險
    之承保公司。
　㈡原告於106年11月26日搭乘邱鵬軒所駕駛甲車，於15時36分行
    經南投縣埔里鎮台21線北上51.1公里處時，與陳一凱所駕駛
    乙車發生碰撞（即系爭行車事故）。
　㈢原告於106年11月27日至埔基醫院急診，於同日轉入外科加護
    病房，於同年月28日轉至一般病房治療，於106年11月30日
    出院；嗣於106年12月7日、106年12月21日至神經外科門診
    追蹤治療，經診斷有「頭部外傷併右側顱內出血、頭暈及目
    眩」等情形，並經該院於107年9月26日開立診斷證明書。
　㈣原告於107年2月13日、107年2月27日、107年3月27日、107年
    4月24日、107年5月22日、107年7月17日至佑民醫院共計6次
    門診追蹤治療，經診斷有「右側大腦前額葉出血、頭痛、暈
    眩」等情形，認其「中樞神經系統機能遺存顯著障礙，勞動
    力較一般明顯低下，僅能從事輕便工作」，並經該院於107
    年7月17日開立診斷證明書。
　㈤原告於107年7月31日向被告華南產險申請強制汽車責任保險
    醫療暨殘廢給付保險金，經被告華南產險於同年9月13日以
    （107）華車拒賠字第0025號函表示，原告申請醫療暨殘廢
    給付之病症，應為其海綿竇血管畸形之疾病所致，與系爭行
    車事故無因果關係，是拒絕給付。
　㈥原告因被告華南產險拒絕給付，遂於107年11月7日向評議中
    心提出評議申請，經評議中心於108年1月4日107年評字第16
    41號評議書表示，原告血管異常之病症，應為先天性，難證
    與系爭行車事故間具因果關係，是申請無理由。
　㈦原告因系爭行車事故，已自被告南山產險受領有強制汽車責
    任保險之醫療給付5萬2,352元。
四、兩造爭執事項：
  ㈠原告之體況，是否該當失能標準表所示「中樞神經系統機能
    遺存顯著障礙，終身僅能從事輕便工作者」障礙狀態之第7
    等級失能？若符合，與系爭行車事故間是否有因果關係？
　㈡倘原告之體況符合前開第7等級失能，且與系爭行車事故有因
    果關係，則其對被告南山產險之失能給付請求權，是否已罹
    於消滅時效？
　㈢原告請求被告應連帶給付其如聲明所示之失能給付73萬元及
    利息，有無理由？
五、本院之判斷：
　㈠前開兩造不爭執事項㈠至㈦，為兩造於本院行言詞辯論程序時
    所不爭執（見本院卷一第344至346頁），且與證人邱鵬軒所
    證述內容大致相符（見本院卷二第13至16頁），復有南投縣
    政府警察局道路交通事故當事人登記聯單、道路交通事故現
    場圖、埔基醫院診斷證明書、佑民醫院診斷證明書、被告華
    南產險汽車險理賠部107年9月13日以（107）華車拒賠字第0
    025號函、評議中心107年評字第1641號評議書等件可憑（見
    本院卷一第35至42、65、183至189、199至205頁），又經本
    院調取並核閱南投縣政府警察局埔里分局系爭行車事故調查
    卷宗無訛（見本院卷一第103至117頁），均堪認為真實。
　㈡被告應連帶給付原告失能給付73萬元：
　⒈按保險人於被保險汽車發生汽車交通事故時，依本法規定對
    請求權人負保險給付之責。因汽車交通事故致受害人傷害或
    死亡者，不論加害人有無過失，請求權人得依本法規定向保
    險人請求保險給付。所稱請求權人，於因汽車交通事故遭致
    傷害者，係指為受害人本人。所稱所稱受害人，指因汽車交
    通事故遭致傷害之人。按同一汽車交通事故牽涉數汽車時，
    倘事故汽車全部為被保險汽車者，請求權人得請求各應負給
    付義務之保險人連帶為保險給付，強制汽車責任保險法第25
    條第1項、第7條、第11條第1項第1款、第10條第2項、第36
    條第1項第1款定有明文。
　⒉次按本保險之給付項目，包括「失能給付」，強制汽車責任
    保險法第27條第1項第2款定有明文。又受害人因汽車交通事
    故致身體失能，其失能程度分為15等級，各障害項目之障害
    狀態、失能等級、審核基準、開具失能診斷書之醫院層級或
    醫師，依失能標準表之規定；所稱失能，指受害人因汽車交
    通事故致身體傷害，經治療後症狀固定，再行治療仍不能期
    待治療效果，並經合格醫師診斷為永不能復原之狀態；第7
    等級失能程度，應給付73萬元。第7級等級失能，為「中樞
    神經系統機能遺存顯著障礙，僅能從事輕便工作者」之障礙
    狀態，且應由神經科或神經內科專科醫師診斷出具診斷書，
    強制汽車責任保險法第27條第2項授權訂定之給付標準第3條
    第1項、第2項、第3項第7款、失能標準表障礙項目2-4亦有
    明文。
　⒊原告主張其因106年11月26日所發生系爭行車事故，頭部受到
    撞擊，即於同年月27日至埔基醫院急診，經該院神經外科醫
    師診斷受有頭部外傷，併右側顱內出血，有頭暈及目眩情況
    ，並住院至106年11月30日始出院等事實，有埔基醫院診斷
    證明書可證，且為被告所未爭執，應堪信為真實。
　⒋原告主張其因系爭行車事故，頭部受到撞擊，致「中樞神經
    系統機能遺存顯著障礙，終身僅能從事輕便工作」障礙狀態
    ，已達失能標準表所示第7級殘廢等級，且症狀固定，得請
    求被告連帶給付第7級殘廢等級之失能給付73萬元等語；則
    為被告所否認，辯稱：原告病症未達失能給付表所示第7級
    殘廢等級，且非系爭行車事故所致，被告毋庸為失能給付等
    等。經查：
　⑴關於原告病症，是否達於「中樞神經系統機能遺存顯著障礙
    ，終身僅能從事輕便工作」障礙狀態，而符合失能標準表所
    示第7等級失能程度乙節，固經被告否認，而應由原告就此
    權利發生要件事實負舉證責任。然而，本院向埔基醫院、佑
    民醫院、衛福部醫院調取原告病歷後，將前開事實送依兩造
    所合意選任之鑑定機構臺中榮民總醫院（下稱臺中榮總）為
    鑑定，經該院神經外科醫師鑑定認：依所附各院病歷資料，
    原告身體現況具「神經遺存障礙」等語（見本院卷二第25頁
    ）。再者，原告於佑民醫院神經醫學部門診追蹤治療後，該
    科醫師認：原告經治療後，認其「中樞神經系統機能遺存顯
    著障礙，終身僅能從事輕便工作」等語（見本院卷一第41頁
    ），原告於衛福部醫院（屬臺灣地區教學醫院）神經內科門
    診追蹤治療後，該科醫師亦認：原告因車禍導致右側大腦創
    傷性出血，「中樞神經系統機能遺存顯著障礙，終身僅能從
    事輕便工作；症狀固定」等語（見本院卷二第57頁）。從而
    ，堪認原告病症，已達於「中樞神經系統機能遺存顯著障礙
    ，終身僅能從事輕便工作」障礙狀態，而符合失能標準表所
    示第7等級失能程度，且症狀固定，而難期再因治療復原。
　⑵關於原告病症即「中樞神經系統機能遺存顯著障礙，終身僅
    能從事輕便工作」障礙狀態，是否為系爭行車事故所致，而
    與系爭行車事故間具因果關係乙節，固經被告否認，而應由
    原告就此權利發生要件事實負舉證責任。然而，本院向埔基
    醫院、佑民醫院、衛福部醫院調取原告病歷後，將前開事實
    送臺中榮總為鑑定，經該院神經外科醫師鑑定認：依所附各
    院病歷資料，外力或車禍實屬加重病灶（靜脈竇血管瘤）出
    血之因子等語（見本院卷二第25頁）。再者，原告於衛福部
    醫院（屬臺灣地區教學醫院）神經內科門診追蹤治療後，該
    科醫師認：原告因車禍導致右側大腦創傷性出血，中樞神經
    系統機能遺存顯著障礙，終身僅能從事輕便工作等語（見本
    院卷二第57頁）。從而，堪認原告病症即「中樞神經系統機
    能遺存顯著障礙，終身僅能從事輕便工作」障礙狀態，為系
    爭行車事故所致，而與系爭行車事故間具因果關係。
　⑶至被告抗辯原告之病症，症狀應極有限，未達終身僅能從事
    輕便工作之嚴重程度；且其應為海綿狀靜脈竇血管瘤之先天
    性疾病所致，非系爭行車事故所致等等，並以評議中心於10
    8年1月4日以107年評字第1641號評議書所為評議結論為其論
    據。然而，評議中心之創設宗旨，係考量金融服務業與消費
    者間實力不對等，於雙方發生交易糾紛時，為避免循司法途
    徑救濟將耗費不符經濟效益之成本，所提供訴訟外迅速處理
    爭議之機制（見評議中心官方網站），僅為訴訟外紛爭解決
    機制之一環，其所為評議結論，尚無於訴訟中拘束本院認定
    事實之效力。再者，評議中心所諮詢醫療顧問，亦非本院於
    本件訴訟所選任或依兩造合意所選任之鑑定人，其所提出意
    見，性質非屬鑑定，證明力不當然能與訴訟中鑑定等同視之
    。衡以，①就原告病症況狀程度乙節，評議中心所諮詢醫療
    顧問意見，固認原告核磁共振顯示其本具有海綿狀靜脈竇血
    管瘤之先天性異常，縱使出血，亦不致引起嚴重神經異常而
    達終身僅能從事輕便工作程度，惟此節業經本院依兩造合意
    選任臺中榮總鑑定認原告確有神經遺存障礙，且經親自治療
    原告病症之佑民醫院及衛福部醫院表示原告確達於中樞神經
    系統機能遺存顯著障礙，終身僅能從事輕便工作程度，其證
    明力自較前開醫療顧問意見為高；②就原告病症因果關係乙
    節，評議中心所諮詢醫療顧問意見，固認原告於埔基醫院電
    腦斷層所顯示右側顱內出血之部位，與原告本具有海綿狀靜
    脈竇血管瘤位置吻合，且非外傷常見位置等等，惟從未表示
    原告所具靜脈竇血管瘤會出血與系爭行車事故無關，且臺中
    榮總鑑定已認外力或車禍實屬加重病灶即靜脈竇血管瘤出血
    之因子甚明。從而，被告所為前開抗辯，尚非可採。
　⒌基上，被告分別為甲車及乙車之強制汽車責任保險人，系爭
    行車事故為邱鵬軒所駕駛甲車及陳一凱所駕駛乙車所致；原
    告因系爭行車事故，受有頭部外傷、右側顱內出血等傷勢，
    致達於「中樞神經系統機能遺存顯著障礙，終身僅能從事輕
    便工作」之障礙狀態，而符合失能給付表所示第7等級失能
    程度，且症狀固定，而難期再因治療復原。揆諸前開規定，
    原告自得請求被告連帶給付失能給付73萬元。
　㈢原告對被告南山產險之失能給付請求權未罹於消滅時效：
　⒈按請求權人對於保險人之保險給付請求權，自知有損害發生
    及保險人時起，2年間不行使而消滅。請求權人對被保險人
    之損害賠償請求權，有時效中斷或時效不完成之情事者，就
    請求權人對於保險人之保險給付請求權，亦生同一效力，強
    制汽車責任保險法第14條第1項前段、第3項後段定有明文。
    次按消滅時效，因承認、起訴而中斷；時效中斷者，自中斷
    之事由終止時，重行起算；時效完成後，債務人得拒絕給付
    ，民法第129條第1項第2、3款、第137條第1項、第144條第1
    項定有明文。又民法第129條第1項第2款所謂「承認」，乃
    債務人向請求權人表示認識其請求權存在之觀念通知，僅因
    債務人之一方行為而成立，無須得他方之同意；承認之方式
    ，法無明文，其以書面或言詞，以明示或默示，均無不可；
    承認之內容，無須一一明示其權利之內容及範圍等，以有可
    推知之表示行為即為已足，故如債務人之一部清償、緩期清
    償或支付利息等，均可視為對於全部債務之承認(最高法院1
    01年度台上字第1307號、99年度台上字第2375號判決意旨參
    照)。
　⒉被告南山產險抗辯系爭行車事故於106年11月26日發生，原告
    於109年8月18日始對其提起本件訴訟時，原告對其失能給付
    請求權已罹於2年消滅時效，其得拒絕給付等等；為原告所
    否認，主張稱：原告於107年7月17日在佑民醫院門診追蹤治
    療並開立診斷證明書時，始知悉失能狀況，而起算2年消滅
    時效；被保險人邱鵬軒於108年3月、109年9月均有就原告之
    損害賠償請求權為承認，而一併中斷原告之失能給付請求權
    消滅時效；其失能給付請求權未罹於消滅時效，被告南山產
    險不得拒絕給付等語。經查：
　⑴系爭行車事故於106年11月26日發生；原告於107年7月17日在
    佑民醫院門診追蹤治療並申請開立診斷證明書，該診斷證明
    書記載原告「中樞神經系統機能遺存顯著障礙，終身僅能從
    事輕便工作」；原告於109年8月18日對被告南山產險提起本
    件訴訟，請求失能給付73萬元等事實，為兩造所未爭執，且
    有起訴狀上收文戳章、佑民醫院診斷證明書等件可證（見本
    院卷一第15、41頁），應堪認定。
　⑵被告固抗辯系爭行車事故於106年11月26日發生等等，然而，
    其未提出證據加以證明，原告病症於斯時即已大致底定於「
    中樞神經系統機能遺存顯著障礙，終身僅能從事輕便工作」
    之障礙狀況，且原告於斯時亦已知悉前情；再者，原告主張
    原告於107年7月17日在佑民醫院門診追蹤治療並開立診斷證
    明書時，始知悉失能狀況等語，核與常理及常情無違；從而
    ，尚難認原告於系爭行車事故於106年11月26日發生時，即
    已知悉損害，而起算2年消滅時效。
　⑶原告主張邱鵬軒於108年3月、109年9月均有就原告之損害賠
    償請求權為承認等語，固為被告所否認，然而，證人邱鵬軒
    已證稱：系爭行車事故，其具過失，經另案民事訴訟判決確
    定（指被告華南產險對陳一凱為保險給付後向邱鵬軒求償、
    本院108年度簡上字第68號損害賠償事件）；原告於系爭行
    車事故發生後，有向其表示要賠償損害，要求其支付醫藥費
    、代付原告小孩學費，其亦認為要賠償原告損害，故有依原
    告要求支付原告醫藥費、於108年3月及109年9至10月間代付
    原告小孩學費，以填補原告損害等語明確（見本院卷二第13
    至17頁），可認邱鵬軒於108年3月確有就原告對其之損害賠
    償請求權為一部清償，揆諸前開說明，屬對於全部債權債承
    認（不論自106年11月26日或107年7月17日起算消滅時效，1
    08年3月承認時均尚未罹於消滅時效），而自斯時中斷並重
    行起算2年消滅時效，且揆諸前開規定，就原告對被告南山
    產險之失能給付請求權，亦自斯時中斷並重行起算2年消滅
    時效。
　⑷基上，原告對被告南山產險之失能給付請求權，於108年3月
    因中斷而重行起算2年消滅時效；則原告於109年8月18日對
    被告南山產險提起本件訴訟，請求失能給付73萬元，未罹於
    重行起算之2年消滅時效，被告南山產險不得拒絕給付。
　㈣按保險人應於被保險人或請求權人交齊相關證明文件之次日
    起10個工作日內給付之。保險人因可歸責於自己之事由致未
    在前項規定期限內為給付者，自期限屆滿之次日起，應按年
    利1分給付遲延利息，強制汽車責任保險法第25條第2、3項
    定有明文。經查：
　⒈原告於107年7月31日已即檢具相關證明文件向被告華南產險
    申請強制汽車責任保險之失能給付，經被告華南產險於同年
    9月13日以（107）華車拒賠字第0025號函表示拒絕給付，復
    未抗辯有何不可歸責於自己之事由存在，可認被告華南產險
    係因可歸責於自己之事由，致未於原告申請次日起10個工作
    日即107年8月14日（已扣除假日）內給付，原告請求被告華
    南產險於107年8月15日起至清償日止，按週年利率百分之10
    計算之法定遲延利息，洵屬有據。
　⒉原告檢具相關證明文件向被告南山產險起訴請求強制汽車責
    任保險之失能給付，起訴狀繕本於109年9月25日送達於被告
    南山產險（見本院卷一第85頁），被告南山產險迄未給付，
    復未抗辯有何不可歸責於自己之事由存在，可認被告南山產
    險係因可歸責於自己之事由，致未於原告請求即起訴狀繕本
    送達次日起10個工作日即109年10月9日（已扣除假日）內給
    付，原告請求被告南山產險於109年10月10日起至清償日止
    ，按週年利率百分之10計算之法定遲延利息，亦屬有據。
六、綜上所述，原告依強制汽車責任保險法第25條第1項、第27
    條第1項第2款、第36條第1項第1款等規定，請求被告應連帶
    給付其73萬元，及被告華南產險應自107年8月15日起、被告
    南山產險應自109年10月10日起，均至清償日止，按週年利
    率百分之10計算之利息，洵屬正當，應予准許。逾此範圍之
    請求，尚屬無據，應予駁回。
七、兩造均陳明願供擔保，聲請宣告假執行及免為假執行，就原
    告勝訴部分，經核均與民事訴訟法第390條第2項、第392條
    第2項規定相合，爰分別酌定相當之擔保金額，均准許之。
    至原告敗訴部分，其假執行之聲請，因訴之駁回而失所依附
    ，應併予駁回。
八、本件事證已臻明確，兩造其餘攻擊防禦方法暨舉證，經審酌
    後認與判決結果不生影響，爰不一一論述，併此敘明。
九、訴訟費用負擔之依據：民事訴訟法第79條、第85條第2項。
中    華    民    國    111    年    5    月    19    日
                  民事第二庭法　官　葉峻石
以上正本係照原本作成。
如對本判決上訴，須於判決送達後20日內向本院提出上訴狀。如
委任律師提起上訴者，應一併繳納上訴審裁判費。
中    華    民    國    111    年    5    月    19    日
                            書記官  沈柏樺